臺灣屏東地方法院刑事判決　　　　　　　 96年度訴字第564號
公　訴　人　臺灣屏東地方法院檢察署檢察官
被　　　告　甲○○
　　　　　　　　　　（現於臺灣屏東看守所羈押中）
選任辯護人　林易玫律師
　　　　　　洪士宏律師
上列被告因強盜等案件，經檢察官提起公訴（96年度偵字第2817
號、96年度毒偵字第816 號），被告於準備程序中就被訴違反毒
品危害防制條例部分之犯罪事實為有罪之陳述，經本院合議庭裁
定改以簡式審判程序審理，判決如下：
    主  文
甲○○施用第一級毒品，累犯，處有期徒刑壹年伍月，扣案如附
表編號一所示之物沒收銷燬；又施用第二級毒品，累犯，處有期
徒刑壹年，扣案如附表編號二所示之物沒收銷燬。應執行有期徒
刑貳年肆月，扣案如附表編號一、二所示之物均沒收銷燬。
    犯  罪  事  實
一、甲○○前於民國90年間因施用毒品案件，經臺灣高雄地方法
    院裁定送觀察、勒戒後，因認有繼續施用毒品之傾向，再經
    該院裁定令入戒治處所施以強制戒治1 年，嗣經裁定停止戒
    治，而於91年6 月27日執行完畢，並經臺灣高雄地方法院檢
    察署檢察官以91年度戒毒偵字第647 號不起訴處分確定。詎
    甲○○仍未戒除毒癮，竟於上開強制戒治執行完畢後5 年內
    ，復基於反覆持續施用第一級毒品海洛因之犯意，自96年3
    月初某日起至同年4 月24日10時許止，在其所駕駛之車牌號
    碼1190-SU 號自用小客車內（停放於高雄市○○路上等處）
    ，以將海洛因摻入香煙內點燃吸食之方式，約每2 至3 日1
    次，反覆施用第一級毒品海洛因多次；甲○○另基於反覆持
    續施用第二級毒品甲基安非他命之概括犯意，自96年3 月初
    某日起至同年4 月23日20時許止，在其所駕駛之車牌號碼
    1190- SU號自用小客車內（停放於高雄市○○路上等處），
    以將甲基安非他命置入鋁箔紙上加熱燒烤，再吸食其霧化氣
    體之方式，約每2 至3 日1 次，反覆施用第二級毒品甲基安
    非他命多次。嗣於同年4 月25日17時許，在屏東縣竹田鄉○
    ○村○○路131 號臺灣屏東看守所所長宿舍，因另涉準強盜
    案件（由本院另行審判中）為警查獲，並扣得第一級毒品海
    洛因2 包（合計淨重0.88公克，空包裝總重0.40公克）、第
    二級毒品甲基安非他命1 包（毛重0.35公克）。
二、案經屏東縣警察局潮州分局報告臺灣屏東地方法院檢察署檢
    察官偵查起訴。
    理  由
一、前揭犯罪事實，業據被告甲○○於警詢、偵訊及本院訊問、
    審理時坦承不諱，且其於96年4 月25日19時50分許經警採尿
    送驗，檢驗結果確呈嗎啡（即海洛因代謝物）及甲基安非他
    命陽性反應，此有正修科技大學超微量研究科技中心檢驗報
    告、屏東縣警察局潮州分局疑似嗎啡、安非他命尿液送驗代
    號與真實姓名對照表各1 紙附卷可稽，並有扣案如附表所示
    之物可佐；且被告自承施用海洛因、甲基安非他命所用之如
    附表編號一、二所示之物，經檢驗後確分呈海洛因、甲基安
    非他命陽性反應，亦有法務部調查局96年5 月21日調科壹字
    第09623044510 號鑑定書、屏東縣警察局潮州分局毒品類初
    步檢驗結果報告表各1 紙在卷為憑，足證被告上開自白與事
    實相符，堪以採信。又被告前於90年間因施用毒品案件，經
    臺灣高雄地方法院裁定送觀察、勒戒後，因認有繼續施用毒
    品之傾向，再經該院裁定令入戒治處所施以強制戒治1 年，
    嗣經裁定停止戒治，而於91年6 月27日執行完畢，並經臺灣
    高雄地方法院檢察署檢察官以91年度戒毒偵字第647 號為不
    起訴處分，有臺灣高等法院被告前案紀錄表、臺灣屏東地方
    法院檢察署刑案資料查註紀錄表暨全國施用毒品案件紀錄表
    及上開不起訴處分書各1 份在卷可稽。是被告於強制戒治執
    行完畢釋放後，5年以內再犯本件施用第一、二級毒品之事
    證明確，被告犯行均堪認定。
二、論罪科刑：
（一）按毒品危害防制條例所規定處罰之施用毒品行為具有反覆
      實施之性質，然各次施用毒品之行為係滿足各單次毒癮發
      作所致，各次施用毒品行為係各自獨立，尚難認係同一行
      為之數次舉動，換言之，施用毒品行為與接續犯之概念有
      別。次按刑事法若干犯罪行為態樣，本質上原具有反覆、
      延續實行之特徵，立法時既予特別歸類，定為犯罪構成要
      件之行為要素，則行為人基於概括之犯意，在密切接近之
      一定時、地持續實行之複次行為，倘依社會通念，於客觀
      上認為符合一個反覆、延續性之行為觀念者，於刑法評價
      上，即應僅成立一罪。學理上所稱「集合犯」之職業性、
      營業性或收集性等具有重複特質之犯罪均屬之，例如經營
      、從事業務、收集、販賣、製造、散佈等行為概念者是（
      最高法院95年台上字第1079號判決要旨可資參照)。 是集
      合犯與連續犯之區別，即在於立法者已將本質上具有反覆
      、延續實行之特徵予特別歸類而定為犯罪構成要件之行為
      要素，且依社會通念於客觀上認為符合一個反覆、延續性
      之行為觀念者即應僅成立集合犯之一罪，反之則係連續犯
      。準此，毒品危害防制條例既依成癮性、濫用性及對社會
      危害性而將毒品分為四級，且僅規定處罰施用第一、二級
      毒品，足見毒品危害防制條例所處罰施用第一、二級毒品
      ，其構成要件之行為要素係具有成癮、濫用之反覆、延續
      實行，且依社會通念於客觀上認為符合一個反覆、延續性
      之行為觀念，於刑法評價上，即應僅成立「集合犯」之一
      罪；又施用毒品行為，大多具有成癮性，故毒品危害防制
      條例之施用第一級或第二級毒品罪，依該條例之立法意旨
      ，原即預定其有反覆施用第一級或第二級毒品之性質，得
      認屬學理上所稱「集合犯」而為包括之一罪（最高法院96
      年度台上字第2083號判決意旨參照）。本次刑法於95年7
      月1 日修正公佈施行刪除連續犯之規定之原因，固係源於
      實務上對於連續犯「同一罪名」之認定過寬，然施用毒品
      犯罪本質上具有成癮性、反覆性，所侵害者亦屬單一之社
      會公共法益，此與修法前針對多數侵害個人人身、財產法
      益之犯行而論以裁判上一罪相比，如將反覆施用毒品行為
      僅予以一次之刑法評價，較不致造成濫用連續犯規定之疑
      慮。況前揭修正理由更明示在廢除連續犯規定後，針對吸
      毒等犯罪類型，應發展「接續犯」及「包括一罪」之概念
      ，以限縮數罪併罰之範圍，益見立法者亦深知施用毒品犯
      罪有其本質上之特殊性，倘行為人已因施用毒品成癮而反
      覆為同一之吸毒犯行，仍應視其具體情形論以「構成要件
      之行為單數」，而為「包括一罪」，僅受一次之刑法評價
      ，自不能徒執廢除連續犯規定係採從嚴之刑事政策，而謂
      修法後反覆多次施用毒品行為均應予以數罪併罰。準此以
      言，本件被告既反覆多次施用海洛因、甲基安非他命，均
      約每2 、3 日即施用1 次，犯罪行為甚為密集，顯見被告
      確已施用毒品成癮，而有施用毒品之犯罪倚賴性，復參諸
      被告本件施用第一、二級毒品之時間、地點及動機，足認
      被告施用第一級毒品海洛因、第二級毒品甲基安非他命，
      乃均係基於概括之犯意，而於密切之時、地反覆延續實行
      施用第一級毒品、第二級毒品之犯罪，依社會一般客觀上
      之觀察，均符合一個反覆、延續性之行為觀念，揆諸前揭
      說明，被告所為均應論以「構成要件之行為單數」中之「
      集合犯」型態，而為「包括一罪」，僅各受一次之刑法評
      價，合先敘明。
（二）查海洛因、甲基安非他命分別係毒品危害防制條例第2條
      第2 項第1 款、第2 款所稱之第一級、第二級毒品，不得
      持有及施用，是核被告所為，係犯毒品危害防制條例第10
      條第1 項、第2 項之施用第一級、第二級毒品罪。其施用
      前後持有第一、二級毒品之低度行為，應各為其施用之高
      度行為所吸收，均不另論罪。被告所犯前開2 罪，犯意各
      別、行為互殊，應予分論併罰。又被告前於83年間因違反
      麻醉藥品管理條例案件，經臺灣高等法院高雄分院以84年
      度上訴字第549 號判決判處有期徒刑5 年6 月，並經最高
      法院駁回上訴確定；同年另因違反肅清煙毒條例案件，經
      臺灣高雄地方法院以84年度訴字第255 號判決判處有期徒
      刑3 年2 月確定；84年間又因違反麻醉藥品管理條例、偽
      造文書等案件，經臺灣高雄地方法院分別以84年度易字第
      1893號、84年度訴字第2803號判決判處有期徒刑3 月、5
      月確定，上開4 案並經臺灣高雄地方法院裁定定其應執行
      之刑為有期徒刑9 年確定；被告於84年間另因違反麻醉藥
      品管理條例案件，經臺灣高雄地方法院以84年度重訴字第
      76號判決判處有期徒刑7 月確定，而與前開有期徒刑9 年
      接續執行，自84年10月11日起算，於89年6 月30日因縮短
      刑期假釋出獄，嗣經撤銷假釋繼續執行所餘刑期4 年6 月
      21日，於95年6 月26日縮刑期滿執行完畢，有臺灣高等法
      院被告前案紀錄表1 份為憑，其於有期徒刑執行完畢後，
      5 年以內故意再犯本件有期徒刑以上之2 罪，均為累犯，
      應分別依刑法第47條第1 項規定加重其刑。爰審酌被告素
      行不佳，前業經強制戒治執行完畢，又甫於95年6 月間出
      獄，竟未戒除施用毒品之惡習，復施用第一、二級毒品，
      戕害身心甚鉅，惟念其施用毒品乃戕害自己之健康，尚未
      危及他人，其犯罪之動機、方法、所生損害、施用第一、
      二級毒品之時間，及犯後尚能坦承犯行之態度等一切情狀
      ，就其所犯2 罪分別量處如主文所示之刑，並定其應執行
      之刑。至扣案如附表編號一、二所示之物分別含第一、二
      級毒品成分（詳如附表），已如前述，均應依毒品危害防
      制條例第18條第1 項前段規定一併諭知沒收銷燬之。
據上論斷，應依刑事訴訟法第273 條之1 第1 項、第299 條第1
項前段，毒品危害防制條例第10條第1 項、第2 項、第18條第1
項前段，刑法第11條、第47條、第51條第5 款，判決如主文。
本案經檢察官陳川傑到庭執行職務。
中　　華　　民　　國　　96　　年　　7 　　月　　12　　日
                      刑事第五庭  法  官  李宜娟
以上正本證明與原本無異。
如不服本判決應於收受本判決送達後10日內向本院提出上訴書狀
，其未敘述上訴理由者，並得於提起上訴後10日內向本院補提理
由書狀（均須按他造當事人之人數附繕本）「切勿逕送上級法院
」
中　　華　　民　　國　　96　　年　　7 　　月　　12　　日
                                  書記官  孫秀桃
附表：
┌──┬────────┬───┬─────────┐
│編號│    名   稱     │數  量│    重   量       │
├──┼────────┼───┼─────────┤
│ 一 │第一級毒品海洛因│ 2 包 │合計淨重0.88公克，│
│    │                │      │空包裝總重0.40公克│
├──┼────────┼───┼─────────┤
│ 二 │第二級毒品      │ 1 包 │毛重0.35公克      │
│    │甲基安非他命    │      │                  │
└──┴────────┴───┴─────────┘
附錄本案論罪科刑法條
毒品危害防制條例第10條：
施用第一級毒品者，處6月以上5年以下有期徒刑。
施用第二級毒品者，處3年以下有期徒刑。
